【裁判字號】    99,監宣,151
【裁判日期】    990920
【裁判案由】    監護宣告
【裁判全文】
臺灣桃園地方法院民事裁定             99年度監宣字第151號
聲  請  人  丙○○
相  對  人  甲○○○
關  係  人  乙○○
上聲請人聲請監護宣告事件，本院裁定如下：
    主  文
宣告甲○○○（女，民國○○年○ 月○ 日生，身分證統一編號：
Ｚ000000000 號）為受監護宣告人。
選定丙○○（男，身分證統一編號：Ｚ000000000 號）為受監護
宣告人甲○○○之監護人。
指定乙○○（男，身分證統一編號：Ｚ000000000號）為會同開具
財產清冊之人。
聲請程序費用由受監護宣告人甲○○○負擔。
    理  由
一、按對於因精神障礙或其他心智缺陷，致不能為意思表示或受
    意思表示，或不能辨識其意思表示之效果者，法院得因本人
    、配偶、四親等內之親屬、最近一年有同居事實之其他親屬
    、檢察官、主管機關或社會福利機構之聲請，為監護之宣告
    。受監護宣告之人應置監護人；法院為監護之宣告時，應依
    職權就配偶、四親等內之親屬、最近一年有同居事實之其他
    親屬、主管機關、社會福利機構或其他適當之人選定一人或
    數人為監護人，並同時指定會同開具財產清冊之人。法院為
    前項選定及指定前，得命主管機關或社會福利機構進行訪視
    ，提出調查報告及建議。監護之聲請人或利害關係人亦得提
    出相關資料或證據，供法院斟酌。法院選定監護人時，應依
    受監護宣告之人之最佳利益，優先考量受監護宣告之人之意
    見，審酌一切情狀，並注意下列事項：(一)受監護宣告之人
    之身心狀態與生活及財產狀況。(二)受監護宣告之人與其配
    偶、子女或其他共同生活之人間之情感狀況。(三)監護人之
    職業、經歷、意見及其與受監護宣告之人之利害關係。(四)
    法人為監護人時，其事業之種類與內容，法人及其代表人與
    受監護宣告之人之利害關係，民法第14條第1 項、第1110條
    、第1111條、第1111條之1 分別定有明文。又法院應於鑑定
    人前訊問應受監護宣告之人。但有礙難訊問之情形或恐有害
    其健康者，不在此限。監護之宣告，非就應受監護宣告之人
    之精神或心智狀況訊問鑑定人後，不得為之，民事訴訟法第
    602條第1項、第603條亦分別定有明文。
二、本件聲請意旨略以：聲請人丙○○係相對人甲○○○之子
    相對人甲○○○於民國95年5 月6 日因中度慢性精神病，雖
    送醫診治但不見起色，近日甚且已因精神障礙或其他心智缺
    陷，致不能為意思表示或受意思表示，或不能辨識其意思表
    示之效果，有診斷證明書及殘障手冊可證，為此依法聲請鈞
    院准予對相對人為監護宣告，並指定丙○○為相對人之監護
    人暨指定乙○○為會同開具財產清冊之人等語。
三、經查，聲請人主張之事實業經其提出戶籍謄本、診斷證明書
    及殘障手冊為證，核屬相符，且經本院依職權前往署立桃園
    療養院勘驗相對人之精神狀況，並於鑑定人阮紹裘醫師前訊
    問相對人，相對人意識清醒，但只發出聲音，無法辨識，對
    於詢問其姓名等均無回應；另訊據鑑定人阮紹裘醫師稱以：
    個案係精神分裂病，認知功能嚴重受損，其餘詳如鑑定報告
    等語（均詳如本院99年6 月21日訊問筆錄）。再參以鑑定人
    阮紹裘醫師對相對人進行精神鑑定之結果亦認為：李員（即
    相對人甲○○○）意識警醒，外觀欠整潔，注意力渙散，態
    度極為被動，表情呆滯，構音模糊，對問話多無法回答，言
    語無法切題連貫，缺乏眼神接觸，缺乏正常社交溝通與互動
    能力，頻繁出現自語發出怪異聲響或比手畫腳之怪異行為，
    反應速度較緩慢，思考內容貧乏，知覺內容例如是否有幻覺
    ，受限於溝通能力的缺損而無法偵測，結論：李員為精神分
    裂之個案，目前因精神障礙及其他心智缺陷，致其為意思表
    示、受意思表示或辨識意思表示效果能力完全不能，無未來
    回復之可能等語，復有上開療養院99年9 月8 日桃療醫字第
    0990005687號函附之精神鑑定報告書1 份存卷足憑。是依上
    揭鑑定結果，相對人已達不能為意思表示或受意思表示，或
    不能辨識其意思表示之效果之程度，應可認定。本院爰依法
    宣告甲○○○為受監護宣告之人。
四、次查，本件經本院依職權囑託桃園縣政府對聲請人進行訪視
    結果略以：相對人（案主）罹患精神疾病，並領有中度身障
    手冊，其配偶（榮民）於98年12月8日死亡，聲請人為辦理
    現居住房屋繼承與相對人繼承榮民之院外就養金半俸，故聲
    請擔任相對人之監護權，以保障相對人日後生活權益。相對
    人因一場車禍後導致目前精神疾病症狀，初期經常有外出無
    法返家記錄，晚年身體功能逐漸退化，目前行動無須他人輔
    助，亦無需臥床，發病至今未送往相關機構安置照顧，生活
    始終由聲請人照料。相對人目前精神功能喪失，且意識模糊
    ，行動自主能力良好。排便方面大致可自行排便，但有時會
    無法控制，造成家中環境髒亂，進食無需流質餵食，可採一
    般飲食，可經由他人料理後自行食用。完全需他人協助項目
    為：餐食料理、外出、購買物品、財產管理、家中環境清潔
    、、、等。言語方面無法聽懂他人語意，且無法完整回答，
    與他人無法進行溝通。聲請人家庭人口中僅有聲請人及其四
    弟具工作就業能力，然其四弟至今仍擔任臨時工人，故薪資
    不穩定。聲請人願意擔任相對人之監護之人，聲請人認為相
    對人目前精神失能，辨別意思明顯不足，相對人父親又於98
    年12月8日死亡，三名手足中，其中一名為精神疾病中度，
    另一名手足（即關係人乙○○）為本案之會同開具財產清冊
    之人，因其就業不穩定，無意管理家中財物，故不願擔任聲
    請人，但同意聲請人擔負監護之責。經評估，由聲請人擔任
    相對人之監護人為適當之人，以便其能提供後續照顧與家中
    之財產處理。會同開具財產清冊之人為相對人之四子乙○○
    ，目前待業中，偶以零工為業，平日輔助聲請人對相對人照
    顧生活起居，實際與聲請人共同居住，其願意擔任會同開具
    財產清冊之人等語，有桃園縣政府99年7月7日府社助字第
    0990260163號函暨監護宣告訪視報告1份附卷可參。本院審
    酌聲請人丙○○為受監護宣告之人甲○○○之長子，有戶籍
    謄本為證，且其他手足皆同意由其擔任受監護宣告人甲○○○之監護人，則由其擔任受監護宣告人甲○○○之監護人，
    自應屬受監護宣告人甲○○○之最佳利益，是本院認由聲請
    人丙○○擔任監護人，應無不當之處，本院爰依上揭法條規
    定，選定聲請人丙○○擔任甲○○○之監護人。又經本院選
    定之監護人即聲請人丙○○，自應依民法第1112條規定，負
    責護養療治受監護宣告人甲○○○之身體及妥善為財產管理
    之職務，一併敘明。另就指定會同開具財產清冊之人部分，
    本院參酌關係人乙○○為受監護宣告人甲○○○之四子，亦
    有戶籍謄本為證，是本院認由其擔任會同開具財產清冊之人
    ，亦無不當，本院爰依上揭法條規定，指定乙○○擔任會同
    開具財產清冊之人。又依民法第1113條準用同法第1099條之
    規定，於監護開始時，監護人對於受監護宣告人甲○○○之
    財產，應會同乙○○，於2個月內開具財產清冊並陳報法院
    ，併此敘明。
五、依民事訴訟法第608 條第1 項，裁定如主文。
中    華    民    國    99    年    9    月    20    日
                  家事法庭法  官  陳添喜
以上正本係照原本作成。
宣告受監護宣告裁定不得抗告。
如對指定監護人裁定抗告須於裁定送達後10日內向本院提出抗告
狀，並繳納裁判費１０００元。
中    華    民    國    99    年    9    月  21    日
                          書記官  楊慧伶

司法院資訊處製作；財團法人民間司法改革基金會備份。
